【裁判字號】    97,訴易,12
【裁判日期】    970827
【裁判案由】    損害賠償
【裁判全文】
臺灣高等法院高雄分院民事判決          97年度訴易字第12號
原      告  乙○○○
            甲○○
兼  共  同
訴訟代理人  丙○○
被      告  丁○○
上列當事人間請求損害賠償事件，原告於刑事訴訟（本院97年度
上易字第238 號、第317 號）提起附帶民事訴訟（本院97年度附
民字第21號），經本院刑事庭裁定移送，本院於97年8 月13日辯
論終結，判決如下︰
    主  文
被告應給付原告乙○○○新台幣捌萬壹仟捌佰拾陸元、給付原告
丙○○新台幣玖萬零玖佰伍拾參元，及均自民國97年3 月27日起
至清償日止，按年息5%計算之利息。
原告乙○○○、丙○○其餘之訴駁回。
原告甲○○之訴駁回。
訴訟費用由原告乙○○○、丙○○各負擔十分之二，原告甲○○
負擔十分之三，餘由被告負擔。
    事實及理由
一、原告起訴主張：原告董陳美玉、甲○○為夫妻，係原告丙○
    ○之父、母，兩造係鄰居關係，平日相處不睦。被告於民國
    95年9 月9 日上午8 時42分許，因認其孫子遭乙○○○斥責
    而與乙○○○發生口角，竟以拳頭毆打乙○○○頭部及手臂
    等處，致乙○○○頭部挫傷、右下巴挫傷併皮下腫痛5 ×3
    公分、上唇挫瘀傷0.5 公分及左手背擦傷0.3 ×0.5 公分；
    適甲○○在住處二樓聽到爭吵聲下樓查看並阻擋時，被告仍
    未罷手，以拳頭揮擊甲○○頭部，致甲○○左臉頰挫瘀傷。
    同月16日上午10時許，被告因丙○○之客戶停車問題，而
    與丙○○引發口角，竟在丙○○之客戶蕭元盛所駕駛車號KL
    -956號曳引車之副駕駛座車門旁，以手高舉長柄鐮刀，猛力
    敲擊該曳引車之副駕駛座車門，致該車窗玻璃破碎，碎片割
    傷當時坐在該駕駛座修理無線電之丙○○，致丙○○受有右
    手食指裂傷0.8 公分、鼻部擦傷1 ×1 公分、頸部擦傷1×1
    公分及左手第4 指擦傷1 ×1 公分之傷害。乙○○○已支出
    醫藥費新台幣（下同）1816元，甲○○已支出醫藥費553 元
    ，丙○○已支出醫藥費953 元；原告均受有非財產上損害各
    20萬元。是乙○○○得請求賠償20萬1816元，甲○○得請求
    賠償20萬0553元，丙○○得請求賠償20萬0953元，爰依侵權
    行為法律關係，求為判決被告應如數給付，暨均自起訴狀繕
    本送達翌日起至清償日止，按年息5%計算之利息。
二、被告則以：乙○○○拿指甲刀刺伊時，伊可能有用手碰到乙
    ○○○，但伊並未毆打乙○○○，也未毆打甲○○。至於丙
    ○○只是被碎玻璃噴到指甲尾而已，請求之醫藥費不合理。
    況乙○○○與丙○○之傷勢並不嚴重，慰撫金之請求過高等
    語，資為抗辯。於本院聲明：原告之訴駁回。
三、兩造爭點在於：(一)被告對於原告是否有侵權行為？(二)原告得
    請求賠償之金額若干？本院判斷如次。
四、被告對於原告是否有侵權行為？
  (一)經查被告於95年9 月9 日上午8 時42分許，因認其孫子遭原
    告乙○○○斥責而與乙○○○發生口角拉扯，致乙○○○頭
    部挫傷、右下巴挫傷併皮下腫痛5 ×3 公分、上唇挫瘀傷0.
    5 公分及左手背擦傷0.3 ×0.5 公分；嗣於95年9 月16日上
    午10時許，被告又因原告丙○○之客戶蕭元盛停車問題，而
    與丙○○引發口角，竟以手高舉長柄鐮刀，猛力敲擊蕭元盛
    所駕駛車號KL-956號曳引車之副駕駛座車門，致該車窗玻璃
    破碎，碎片割傷當時坐在該車駕駛座修理無線電之丙○○，
    致丙○○受有右手食指裂傷0.8 公分、鼻部擦傷1 ×1 公分
    、頸部擦傷1 ×1 公分及左手第4 指擦傷1 ×1 公分之傷害
    ，被告所犯傷害罪，業經本院刑事庭分別以96年度上易字第
    238 號、96年度上易字第328 號刑事判決判處罪刑確定，
    本件被告於受命法官行準備程序時對上開刑事判決所認定之
    傷害事實不爭執（本院卷18頁），並有被告所不爭之乙○○
    ○與丙○○之診斷證明書及刑事庭勘驗播放監視錄影光碟之
    報告暨由該光碟影像連續翻拍畫面之照片附卷可稽，堪信為
    真實。被告嗣後辯稱丙○○只是被碎玻璃噴到指甲尾云云，
    ，洵不足採。
  (二)被告於本院言詞辯論時雖辯稱：乙○○○手持指甲剪刺伊時
    ，伊可能有用手碰到乙○○○，但伊並未毆打乙○○○云云
    。惟依刑事庭勘驗上開監視錄影光碟之報告及翻拍畫面之照
    片顯示：乙○○○原站立自家騎樓下，被告則自畫面右上方
    狗籠處走向乙○○○，旋即以右手抓住乙○○○左手，再以
    左手出拳揮擊乙○○○頭部，兩人拉扯中，被告又以左手揮
    擊第二拳，乙○○○被打後退開，經路人及甲○○出面阻擋
    ，被告仍繼續追打董美玉，並無被告所稱係乙○○○先持指
    甲刀刺向被告之舉動等情甚明，是被告上開所辯，要無可採
    。從而，原告乙○○○、丙○○主張渠等均遭被告故意不法
    侵害身體之事實，應堪採信。
  (三)至原告主張被告於95年9 月9 日上午8 時42分許毆打乙○○
    ○時，亦以拳頭揮擊甲○○頭部，致甲○○左臉頰挫瘀傷等
    情，固提出診斷證明書為證，惟為被告所否認，查被告始終
    堅稱其未毆打甲○○，且甲○○所提診斷證明書上記載其「
    左臉頰挫瘀傷」之傷勢，核與甲○○於刑事程序所稱：當日
    要阻擋說不要打我太太，結果打到我頭上，「但是我沒有成
    傷」等語不符，參以上開翻拍影像畫面照片顯示，甲○○係
    於同日上午8 時42分24秒被告揮拳毆打乙○○○並有路人上
    前勸架後之8 時42分29秒始出現在畫面中，當時被告仍繼續
    與乙○○○拉扯並以左手揮拳毆打乙○○○，拉扯中，雙方
    與路人、甲○○均退離錄影範圍，因而未攝得被告以拳頭揮
    擊甲○○頭部之畫面等情（本院卷100 至117 頁）觀之，尚
    難認原告主張其遭被告毆打頭部致左臉頰挫瘀傷等語為真實
    。從而，原告甲○○請求被告負侵權行為損害賠償責任，即
    屬無據。
五、原告乙○○○、丙○○得請求賠償之金額若干？
    按因故意或過失不法侵害他人權利者，負損害賠償責任。不
    法侵害他人之身體或健康者，對於被害人因此喪失或減少勞
    動能力或增加生活上之需要時，應負損害賠償責任。不法侵
    害他人之身體、健康、名譽、或自由、信用、隱私、貞操或
    不法侵害其他人格法益而情節重大者，被害人雖非財產上之
    損害，亦得請求賠償相當之金額，民法第184 條第1 項前段
    、第193 條第1 項、第195 條第1 項前段分別定有明文。本
    件被告傷害原告乙○○○與丙○○之身體，既屬事實，自應
    負損害賠償責任。查原告乙○○○、丙○○主張渠等因遭被
    告毆打而受傷，已分別支出醫藥費1816元、953 元，業據提
    出高雄市立小港醫院出具之醫療費用收據為證，被告對該收
    據並不爭執（本院卷17頁），核屬必要之醫療費用，應予准
    許。被告嗣後辯以丙○○只是被碎玻璃噴到指甲尾而已，請
    求之醫藥費不合理等語，要無可取。又原告乙○○○係小學
    畢業，目前無工作，係家庭主婦；原告丙○○係高職畢業，
    現職無線電維修，每月收入約3 至5 萬元；被告則係國小畢
    業，從事健康食品業，每月營業額約200 萬至300 萬元等情
    ，業經兩造陳明且無爭執。另乙○○○名下無財產，96年度
    有利息所得1092元；丙○○名下有房屋、土地各1 筆、汽車
    1 部及投資2 筆，96年度有薪資及利息所得共9 萬9619元；
    丁○○名下有房屋、土地各1 筆、汽車1 部及投資1 筆，96
    年薪資所得18萬5901元等情，亦有稅務電子閘門財產所得調
    件明細表在卷可稽。本院審酌原告乙○○○、丙○○與被告
    之身分、地位、教育程度、經濟狀況，及雙方平日即因停車
    問題相處不睦，乙○○○與丙○○前於94年間曾遭被告傷害
    而訴請被告賠償確定在案（原法院96年度雄簡字第4713號損
    害賠償事件），本次再度遭被告傷害之情節及傷勢，精神上
    所受痛苦之程度等情況，認乙○○○請求被告賠償精神慰撫
    金，以8 萬元為適當；丙○○請求被告賠償精神慰撫金，以
    9萬元為適當。
六、綜上所述，原告乙○○○、丙○○依侵權行為法律關係，請
    求被告給付，其請求之金額，依序在8 萬1816元、9 萬0953
    元及均自起訴狀繕本送達翌日即97年3 月27日起至清償日止
    之法定遲延利息範圍內，為有理由，應予准許，逾此部分之
    請求，為無理由，不應准許。原告甲○○所舉證據無法證明
    其所稱遭被告毆打成傷之事實為真實，其依侵權行為法律關
    係，請求被告賠償其損害，即無理由，應予駁回。兩造其餘
    攻防及舉證，於判決結果不生影響，毋庸逐一論述。
七、據上論結，本件原告乙○○○、丙○○之訴為一部有理由，
    一部無理由，原告甲○○之訴為無理由，依民事訴訟法第
    78條、第79 條，判決如主文。
中    華    民    國    97    年    8     月    27    日
                            民事第六庭
                                審判長法官  許明進
                                法      官  張明振
                                法      官  徐文祥
以上正本證明與原本無異。
本件不得上訴。
中    華    民    國    97    年    8     月    28    日
                                書  記  官  呂素珍


司法院資訊處製作；財團法人民間司法改革基金會備份。
